【裁判字號】    97,交聲更,5
【裁判日期】    970825
【裁判案由】    違反道路交通管理處罰條例
【裁判全文】
臺灣宜蘭地方法院交通事件裁定         97年度交聲更字第5號
移送  機關  交通部公路總局臺北區監理所宜蘭監理站
異  議  人  昱豐藥品有限公司
法定代理人  乙○○
代  理  人  甲○○
上列異議人即受處分人因違反道路交通管理處罰條例案件，對於
交通部公路總局臺北區監理所宜蘭監理站於民國九十七年二月二
十七日所為處分（宜監字第裁四三─ＺＩＣ０二九二０六）聲明
異議，經本院裁定（九十七年度交聲字第五九號）後，不服提起
抗告，經臺灣高等法院撤銷並發回本院裁定，本院裁定如下：
    主  文
異議駁回。
    理  由
一、異議意旨略以：
  (一)異議人即受處分人昱豐藥品有限公司所有之車牌號碼Ｕ五─
    八九０九號自用小客車於民國九十六年十一月一日十六時四
    十四分許，由異議人代理人甲○○駕駛，行經國道五號南向
    十九公里處（雪山隧道內），當時車速約時速五、六十公里
    ，前方雖有他車，但車速若高於時速五十公里並保持二十公
    尺以上車距，應不至於違規。
  (二)舉發照片係自車後拍攝，且依照片可見拍攝地點為轉彎處，
    易使人對距離產生錯覺。故舉發照片應自車輛正側方拍攝取
    證，以求公正，以茲心服。
  (三)由舉發照片可見異議人代理人甲○○駕駛異議人所有之前開
    自用小客車，已與前方車輛保持二、三十公尺距離，且依異
    議人代理人甲○○及多數駕車行經雪山隧道民眾之認知，此
    情應不至違規等語。
二、按汽車行駛於高速公路，不遵使用限制、禁止、行車管制及
    管理事項之管制規則而未保持安全距離者，處汽車駕駛人新
    臺幣三千元以上六千元以下罰鍰；行駛於長度四公里以上或
    經該管公路管理機關公告之隧道，應保持五十公尺以上之行
    車安全距離。如因隧道內道路壅塞、事故或其他特殊狀況導
    致車速低於每小時二十公里或停止時，仍應保持二十公尺以
    上之安全距離，道路交通管理處罰條例第三十三條第一項第
    二款及高速公路及快速公路交通管制規則第十六條第四款分
    別定有明文。合先敘明。
三、經查，異議人昱豐藥品有限公司所有之車牌號碼Ｕ五─八九
    ０九號自用小客車，於民國九十六年十一月一日十六時四十
    四分許，係由異議人代理人甲○○駕駛，行經國道五號南向
    十九公里處（雪山隧道內）之事實，業據異議人代理人甲○
    ○是認屬實。又異議人代理人甲○○於上述時間駕駛異議人
    所有之前揭自用小客車行駛雪山隧道內，未依上開規定與前
    車保持五十公尺以上安全距離一節，則有內政部警政署國道
    公路警察局公警局交字第ＺＩＣ029206號舉發違反道路交通
    管理事件通知單、舉發採證照片、該局第九警察隊九十七年
    一月十二日公警九交字第0960972712號函在卷可稽。又舉發
    採證照片所示路旁設立之安全椎，係間隔十公尺擺放之事實
    ，亦據舉發機關以前述九十七年一月十二日公警九交字第09
    60972712號函示綦詳。是依舉發採證照片內容所示，即徵異
    議人代理人駕駛異議人所有之前開自用小客車，與前車車距
    顯未達二只安全椎之距離，亦即異議人代理人甲○○駕駛異
    議人所有之前開自用小客車通過舉發地點時，並未依規定與
    前車保持五十公尺以上之車距，殆無疑義。執此核以異議人
    代理人甲○○自承：當時車速約時速五、六十公里等語，即
    足認定異議人代理人甲○○駕駛異議人所有之前開自用小客
    車途經舉發地點時，並無車輛壅塞導致車行速度低於時速二
    十公里以下之情事，故異議人代理人自當應依規定與前方車
    輛保持五十公尺以上安全距離，彰彰明甚。異議人代理人甲
    ○○空持陳詞置辯，於法洵屬無據，是無可採。
四、綜上所述，異議人代理人甲○○於舉發時間之非壅塞時段，
    駕駛異議人昱豐藥品有限公司所有之車牌號碼Ｕ五─八九０
    九號自用小客車，在國道五號南向十九公里處雪山隧道內，
    以時速五、六十公里前行時，未與前車保持五十公尺以上安
    全距離之違規事實胥臻明確，原處分機關依道路交通管理處
    罰條例第三十三條第一項第二款規定，裁處異議人罰鍰新臺
    幣三千元，於法核無不合。本件異議為無理由，應予駁回。
五、按汽車駕駛人有未保持安全距離或其他違規行為經以科學儀
    器取得證據資料，當場不能或不宜攔截製單舉發者，以汽車
    所有人為被通知人製單逕行舉發；又受舉發違反道路交通管
    理事件之受處罰人，認為受舉發之違規行為應歸責他人者，
    應於舉發違反道路交通管理事件通知單應到案日期前，檢附
    相關證據及應歸責人相關證明文件，向處罰機關告知應歸責
    人，處罰機關應即另行通知應歸責人到案依法處理；逾期未
    依規定辦理者，仍依本條例各該違反條款規定處罰，而依本
    條例逕行舉發之案件，推定受逕行舉發人有過失。道路交通
    管理處罰條例第七條之二第一項第七款、第二項、第四項及
    第八十五條第一項、第四項分別定有明文。亦即於舉發汽車
    駕駛人之駕駛行為違反道路交通管理事件中，固應對汽車駕
    駛人製單舉發，然除經警當場攔停製單舉發者外，舉發機關
    依道路交通管理處罰條例第七條之二規定，以科學儀器取得
    違規證據資料逕行舉發者，舉發機關僅得對汽車所有人製單
    舉發；惟如經車輛所有人在舉發通知單所載之應到案日期前
    到案，並告知處罰機關該名違規駕駛人基本年籍資料者，處
    罰機關應即另行通知該名違規之汽車駕駛人到案依法處理；
    僅在車輛所有人逾期仍未告知之情形，處罰機關始得依同條
    後段規定，處罰該車輛所有人，此見前述規定即明。臺灣高
    等法院援引前述法條規定而稱：本件為舉發機關拍照逕行舉
    發之案件，然汽車所有人即異議人昱豐藥品有限公司為法人
    ，本身顯非實際違規之汽車駕駛人，而實際駕駛人甲○○已
    於九十六年十一月三十日，即原處分機關交通部公路總局臺
    北區監理所宜蘭監理站於九十七年二月二十七日裁決前，便
    向原處分機關提出違規陳述，故原處分機關本可憑此資料另
    行通知違規駕駛人到案處理，詎原處分機關未視此情而另行
    通知違規駕駛人到案處理，仍對異議人即汽車所有人予以裁
    罰，顯有不當等語，或有誤會。蓋本件實際違規駕駛人甲○
    ○雖於原處分機關裁決前，便已向原處分機關提出異議，然
    此係甲○○以期自身名義逕行提出違規陳述，並非受處分人
    昱豐藥品有限公司依據前揭規定，於舉發通知單所載之應到
    案日期前到案，並告知處罰機關該名違規駕駛人基本年籍資
    料後，再由原處分機關依法另行通知違規汽車駕駛人甲○○
    到案依法處理。換言之，甲○○「自稱」其為實際駕駛人並
    逕以自身名義提出違規陳述，是否發生違規陳述之法律效果
    ，已非無疑，原處分機關自難在受處分人昱豐藥品有限公司
    收受警掣舉發違反道路交通管理事件通知單後，毫未就舉發
    違規事項，以受處分人名義提出任何違規陳述，原處分機關
    依法要難單以「自稱」實際駕駛人甲○○所提違規陳述內容
    ，遽予改行通知「自稱」違規汽車駕駛人甲○○到案依法處
    理。從而，本院認原處分機關仍以汽車所有人昱豐藥品有限
    公司為受處分人加以裁罰，於法並無違誤。附此敘明。
六、應依道路交通案件處理辦法第十九條，裁定如主文。
中    華    民    國    97    年    8     月    25    日
                  交通法庭法  官  陳嘉年
以上正本證明與原本無異。
如不服本裁定，應於裁定送達後5日內，向本院提出抗告狀。(
應附繕本)
                          書記官  葉瑩庭
中    華    民    國    97    年    8     月    25    日


司法院資訊處製作；財團法人民間司法改革基金會備份。
